臺灣高雄地方法院刑事判決　　　　　　　 94年度易緝字第9號
公　訴　人　臺灣高雄地方法院檢察署檢察官
被　　　告　甲○○
上列被告因詐欺案件，經檢察官提起公訴（91年度偵緝字第 930
號），本院判決如下：
    主  文
甲○○幫助連續意圖為自己不法之所有，以詐術使人將本人之物
交付，處有期徒刑參月，如易科罰金，以參佰元折算壹日。
    事  實
一、甲○○於民國90年3月7日前某日，經由友人乙○○（另因詐
    欺案件，經臺灣臺南地方法院以93年度簡字第2754號判決判
    處有期徒刑5 月確定）介紹，得知每提供一金融帳戶予自稱
    「馬大哥」（真實姓名、年籍均不詳）之成年男子使用，將
    可獲取利潤新臺幣（下同）3 千元，在預見提供金融帳戶存
    簿、提款卡予陌生人士使用，有可能為非法集團所利用，以
    遂行欺騙不知情社會大眾之目的，竟基於幫助連續詐欺之不
    確定故意，乃先於90年3月7日（起訴書誤載為90年5 月間某
    日），至中華郵政股份有限公司臺南郵局西門路郵局辦理開
    戶，並同時申請提款卡，待領用郵局存褶（帳號：062175之
    2號）、提款卡後，旋於90年3月7日至90年7月13日（即丙○○匯款至甲○○帳戶之日）間之某日，將前開西門路郵局帳
    戶存摺、提款卡出賣予自稱「馬大哥」之成年男子使用，並
    收取利潤3 千元。嗣該自稱「馬大哥」之成年男子取得上開
    郵局帳戶存摺、提款卡後，即與自稱「吳國隆」、「連佑達
    」、「黃啟峰」、「李生文」（姓名、年籍均不詳）等成年
    人組成之詐騙集團，共同基於詐欺之概括犯意聯絡，先於90
    年6 月間，在更生日報刊載「免匯款當面辦理手續簡便，政
    府立案過件收費」等貸款廣告（該廣告含利率表），佯向不
    知情之社會大眾招攬個人信用貸款，並提供貸款專線：0000
    000000號、0000000000號、0000000000號等電話作為聯絡工
    具，俟於90年6 月28日，丙○○見到該廣告後，隨即撥打前
    開電話聯繫貸款事宜，而自稱「吳國隆」之成年人接獲詢問
    電話後，乃表示申辦貸款需要在職證明書、扣繳憑單等資料
    ，且為取信丙○○，旋於2 日後，寄發大統益股份有限公司
    之勞工保險卡、在職證明書及扣繳憑單予丙○○收受，之後
    再以需先繳代書代辦費用、法院公證費用始能貸得款項等事
    由，連續要求丙○○先匯款至渠指定之帳戶，致丙○○陷於
    錯誤，分別於90年7月2日、7月6日、7月10日、7 月16日、7
    月17日、7月23日及7月25日，將6千元、2萬5千元、3萬3 千
    元、3萬6千元、1萬元、2萬元及5萬8千元匯入馬陳小菁（另
    經檢察官為不起訴處分）設於臺南郵局安平郵局帳戶（帳號
    ：033325之5號）中；再於90年7月13日將3萬5千元匯入甲○○所申設之上開郵局帳戶內；復於90年7月25日將1萬元匯入
    乙○○設於臺南郵局西門路郵局帳戶（帳號：062273之1 號
    ）內。俟因丙○○無法獲得貸款，始知受騙，乃報警處理，
    而郵局人員經警方通報上情後，遂將甲○○前開郵局帳戶，
    列為資金凍結戶，嗣於90年7 月27日17時10分許，甲○○前
    往高雄市○○區○○路679 號灣子郵局，欲提領2萬1千元時
    ，為該局人員暗中報警處理，而查獲上情。
二、案經高雄市政府警察局三民第二分局報告臺灣高雄地方法院
    檢察署檢察官偵查起訴。
    理  由
一、訊據被告甲○○否認有何幫助連續詐欺犯行，辯稱：伊雖經
    由友人乙○○之介紹，以3 千元之代價，將郵局帳戶存簿、
    提款卡交予「馬大哥」使用，但不知「馬大哥」要以該帳戶
    行騙，亦不知將帳戶出賣予他人係違法等語。經查：
  (一)被告於90年3月7日前某日，經由友人乙○○之介紹，得知每
    提供一金融帳戶予自稱「馬大哥」之成年男子使用，將可獲
    取利潤3 千元，乃先於90年3月7日，至臺南郵局西門路郵局
    辦理開戶，並同時申請提款卡，待領用郵局存褶（帳號：06
    2175之2號）、提款卡後，旋於90年3月7日至90年7月13日（
    即丙○○匯款至甲○○帳戶之日）間之某日，將前開西門路
    郵局帳戶存摺、提款卡出賣予自稱「馬大哥」之成年男子使
    用，並收取利潤3 千元等情，業據被告於警詢及本院審理中
    供陳在卷（詳警卷第3 頁倒數第6行以下；本院易緝卷第141
    頁倒數第3 行以下、第142頁第1行），核與證人乙○○於本
    院證述之情節相符（詳本院易緝卷第132頁至第136頁）；此
    外，復有中華郵政股份有限公司臺南郵局92年1 月23日南營
    字第0921200071號函附郵局帳戶申設資料在卷可參（詳本院
    易字卷第11頁、第16頁以下）。是此部分之事實，堪以認定
    。【前開郵局帳戶申設資料、及卷內所有證據資料，被告及
    檢察官均不爭執證據能力（詳本院易緝卷第130頁倒數第7行
    以下），合先敘明】。
  (二)又自稱「馬大哥」之成年男子取得上開郵局帳戶存摺、提款
    卡後，即與自稱「吳國隆」、「連佑達」、「黃啟峰」、「
    李生文」（姓名、年籍均不詳）等成年人組成詐騙集團，先
    於90年6 月間，在更生日報刊載「免匯款當面辦理手續簡便
    ，政府立案過件收費」等貸款廣告（該廣告含利率表），佯
    向不知情之社會大眾招攬個人信用貸款，並提供貸款專線：
    0000000000號、0000000000號、0000000000號等電話作為聯
    絡工具，俟於90年6 月28日，被害人丙○○見到該廣告後，
    隨即撥打前開電話聯繫貸款事宜，而自稱「吳國隆」之成年
    人接獲詢問電話後，乃表示申辦貸款需要在職證明書、扣繳
    憑單等資料，且為取信被害人丙○○，旋於2 日後，寄發大
    統益股份有限公司之勞工保險卡、在職證明書及扣繳憑單予
    被害人丙○○收受，之後再以需先繳代書代辦費用、法院公
    證費用始能貸得款項等事由，連續要求被害人丙○○先匯款
    至渠指定之帳戶，致被害人丙○○陷於錯誤，分別於90年7
    月2 日、7 月6 日、7 月10日、7 月16日、7 月17日、7 月
    23日及7 月25日，將6 千元、2 萬5 千元、3 萬3 千元、3
    萬6 千元、1 萬元、2 萬元及5 萬8 千元匯入馬陳小菁設於
    臺南郵局安平郵局帳戶（帳號：033325之5 號）中；再於90
    年7 月13日將3 萬5 千元匯入甲○○所申設之上開郵局帳戶
    內；復於90年7 月25日將1 萬元匯入乙○○設於臺南郵局西
    門路郵局帳戶（帳號：062273之1 號）內等情，除為被告列
    為不爭執之事項外（詳本院易緝卷第36頁倒數第4 行以下）
    ，並經被害人丙○○於警詢中陳述明確（詳警卷第7 頁至第
    9 頁）；此外復有廣告、匯款單、合作金庫活期儲蓄存簿存
    摺、八大銀行聯合信貸資料（含貸款注意事項、勞工保險卡
    、扣繳憑單、在職證明書、薪資表、直街轉帳繳款授權書、
    公證書、預繳通知、要保申請書、消費者貸款信用保險要保
    書、擔保協議書及信用保險款項年期應付金額表）在卷可參
    （詳警卷第13頁、第15頁至第22頁；本院易字卷第27頁至第
    43頁）。是此部分之事實，亦堪認定。
  (三)另本件該自稱「吳國隆」、「連佑達」、「黃啟峰」、「李
    生文」等成年人組成之詐騙集團，透過前開所示之詐騙方法
    ，藉以詐騙被害人丙○○，使被害人丙○○誤認確可申辦貸
    款，而陷於錯誤連續匯款，前開所組成之詐騙犯罪集團，應
    係共同連續觸犯刑法第339條第1項之詐欺取財罪甚明。
  (四)所謂幫助行為乃指對於被幫助者之犯罪行為，予以物質或
    精神上之支持，而使其得以或易於實現構成要件，或使其行
    為造成更大之損害。準此，幫助犯之幫助行為應係指實施構
    成要件以外之行為，若係實施構成要件之行為，則非幫助行
    為，而係共同正犯行為。被告於90年7 月27日17時10分許
    ，前往高雄市○○區○○路679號灣子郵局，欲提領2萬1 千
    元時，為該局人員暗中報警處理查獲等情，固據證人即灣子
    郵局職員李水文於警詢中陳述明確（詳警卷第11頁），並有
    郵政存簿儲金提款單在卷可稽（詳警卷第14頁）。惟因上開
    所示之詐騙犯罪集團成員均未到案，就現存之證據資料而言
    ，雖被害人丙○○確實匯款至被告、乙○○及馬陳小菁設於
    郵局之帳戶內，但被告除曾於灣子郵局提款1 次外，並無證
    據證明該匯入之款項，均為被告持提款卡或存摺提款一空；
    且被告如為詐騙集團成員，在明知已無法以提款卡提領現金
    下，依其犯罪之敏感度，應知該郵局帳戶已遭凍結，如率以
    提款，當會遭警查獲，又豈會至郵局以存摺提款，徒增被查
    獲之危險，是被告辯陳：因「馬大哥」表示提款卡被吃進去
    ，不能使用，故要其至郵局詢問等語，尚非無據。從而，本
    件僅能證明被告係單純提供郵局帳戶供詐騙集團成員使用，
    公訴人認被告係詐騙集團成員，應論以同正犯，容有誤會。
    又就客觀構成要件之層面，詐欺行為之成立，係施以詐術，
    使人陷於錯誤而交付財物，而本件詐欺罪之構成要件行為實
    施，在於刊載不實貸款資料，再透過電話聯繫匯款，復以被
    告、乙○○及馬陳小菁等人之提款卡提款匯款，實施者均為
    前開犯罪集團成員，被告係單純提供帳戶，並未參與詐騙行
    為之實施，亦未提款匯款，已如前述，故被告應未參與詐欺
    罪之構成要件行為，依首開說明，被告所為應屬詐欺罪構成
    要件以外之行為，而為幫助行為甚明。
  (五)就一般經驗法則而言，金融存款帳戶存簿、提款卡之使用，
    具有相當之專屬性、私密性，不論關係是否親密，為防止他
    人探知內容或非法使用，無不妥當保存，雖將帳戶、金融卡
    及印鑑章交予他人使用，亦甚普遍，但交付之對象、交付之
    原因，或係與己親近、且值信賴之人，或有特定用途，在諸
    多考量下，方為交付，況因借用帳戶非法牟利之犯罪新聞日
    多，民眾耳濡目染下，對帳戶交付使用轉趨謹慎，要求甚高
    ，被告並非毫無社會經驗，對此自難諉為不知。是當陌生人
    收取帳戶時，依被告智識、能力，豈不懷疑有可能為犯罪集
    團員所利用，而從事非法詐財行為。再者，被告被告欲將帳
    戶交予「馬大哥」使用時，曾向乙○○詢明是否犯法，乙○○則表示不知道有無犯法，如果害怕，可以在2、3天日辦遺
    失等語之事實，業據證人乙○○於本院證陳明確（詳本院易
    緝卷第132頁倒數第6行以下），顯見被告提供帳戶予「馬大
    哥」使用時，已懷疑是否構成犯罪。準此，該自稱「馬大哥
    」之人收購帳戶後，再與詐欺犯罪集團共同從事詐財之事實
    ，雖非被告所努力追求，亦非被告確定必然發生，但被告於
    懷疑下，預見提供金融帳戶存簿、提款卡予陌生人士使用，
    有可能為非法集團所利用，以遂欺騙不知情之社會大眾之目
    的，仍執意為之，且未於提供帳戶後2、3天日內辦理遺失（
    詳前郵局帳戶申設資料，被告於93年3月7日開戶後，曾分別
    於90年5月7日、90年6月6日至郵局辦理密碼變更，足徵其仍
    持續將帳戶交由詐騙集團成員使用），聽任其自然發展，不
    無幫助之間接故意。
  (六)綜上直接、間接證據，本件事證明確，被告幫助連續詐欺取
    財之犯行，堪以認定。
二、被告以一幫助行為，幫助他人連續向被害人丙○○詐欺取財
    ，核其所為，係犯刑法第30條第1項、第339條第1 項之幫助
    連續詐欺取財罪（最高法院87年度臺上字第3865號判決參照
    ，而起訴書犯罪事實亦已載明詐騙集團連續詐欺取財之事實
    ）。被告實施詐欺取財構成要件以外之行為，係幫助犯，依
    刑法第30條第2項之規定，按正犯之刑減輕之（公訴人認被
    告係詐騙集團成員，應論以同正犯，容有誤會）。爰審酌被
    告正值青壯，竟一時貪小便宜，提供帳戶存摺、提款卡等物
    供詐騙集團成員使用，致被害人丙○○受騙而匯款，影響被
    害人丙○○之權益甚鉅，惟念其係詐欺取財之幫助犯，不法
    及罪責內涵較低，並參以其僅獲取利益3 千元，及被害人丙○○計匯入被告帳戶款項3萬5千元等一切情狀，量處如主文
    所示之刑，並諭知易科罰金折算標準，以資懲儆。
據上論斷，應依刑事訴訟法第299條第1項前段，刑法第30條第 2
項、第339條第1項、第41條第1 項前段，罰金罰鍰提高標準條例
第1項前段、第2條，判決如主文。
中　　華　　民　　國　　94　　年　　6 　　月　　9 　　日
                  刑事第一庭    審判長法  官  裕斗
                                      法  官  廖純卿
                                      法  官  方百正
以上正本證明與原本無異。
如不服本判決，應於收受送達後10日內向本院提出上訴書狀。
中　　華　　民　　國　　94　　年　　6 　　月　　9 　　日
　　　　　　　　　　　　　　　　　　  書記官  郭素蓉
附錄論罪科刑法條：
刑法第339條
意圖為自己或第三人不法之所有，以詐術使人將本人或第三人之
物交付者，處5年以下有期徒刑、拘役或科或併科1千元以下罰金
。
以前項方法得財產上不法之利益或使第三人得之者，亦同。
前二項之未遂犯罰之。
刑法第30條
幫助他人犯罪者，為從犯。雖他人不知幫助之情者，亦同。
從犯之處罰，得按正犯之刑減輕之。
